臺灣高等法院臺南分院刑事判決　　　　 94年度上易字第438號
　　上　訴　人　台灣台南地方法院檢察署檢察官
　　被　　　告　乙○○
上列上訴人因被告侵占案件，不服臺灣臺南地方法院九十四年度
易字第二十七號中華民國九十四年六月三十日第一審判決（起訴
案號：臺灣臺南地方法院檢察署九十三年度偵字第一一二九號）
，提起上訴，本院判決如下：
    主  　　文
上訴駁回。
    理  　　由
一、公訴意旨略以：被告乙○○係「大雅藝術館」之負責人，於
    民國九十年三月間，邀請甲○○將其所有之玉飾六十七件寄
    放於「大雅藝術館」內，並交由其代為出售。詎乙○○竟意
    圖為自己不法之所有，於民國九十年四月間，將上開玉飾悉
    數侵占入己，並將之交付予蘇榮泉，用以抵償其積欠蘇榮泉
    之債務。嗣甲○○至「大雅藝術館」欲與乙○○會帳時，始
    知悉上情，因認被告乙○○涉有刑法第三百三十五條第一項
    之侵占罪嫌。
二、按犯罪事實應依證據認定之，無證據不得認定犯罪事實，刑
    事訴訟法第一百五十四條第二項定有明文；又認定不利於被
    告之事實，須依積極証據，苟積極証據不足為被告事實之認
    定時，即應為有利被告之認定，更不必有何有利之証據，另
    認定犯罪事實，所憑之證據，雖不以直接證據為限，間接證
    據亦包括在內，然無論直接或間接證據，其為訴訟上之證明
    ，須於通常一般之人均不致於有所懷疑，而得確信其為真實
    之程度者，始得據為有罪之認定，最高法院亦分別著有三十
    年上字第八一六號判例及七十六年臺上字第四九八六號判例
    可資參照。
三、本件公訴意旨認被告涉有上開侵占罪嫌，係以上開事實業據
    告訴人甲○○指訴明確，核與証人蘇榮泉、林文輝證述之情
    節相符，此外並有估價單四紙在卷可稽，設若證人蘇榮泉確
    係未經被告之同意而擅自取走上開玉飾，衡情被告豈有未報
    警處理之理等為依據。惟訊之被告乙○○則堅決否認有上開
    犯行，辯稱：伊雖係「大雅藝術館」之負責人，且於民國九
    十年三月間邀請告訴人甲○○將其所有之玉飾六十七件寄放
    在「大雅藝術館」內，交由伊代為出售，惟告訴人所有之上
    開玉飾係蘇榮泉向伊借得店內之鑰匙後，未經伊同意而擅自
    自店內取走的，伊並無侵占之犯行等語。茲查：
  １、按被告以外之人於檢察事務官、司法警察官或司法警察調
      查中所為之陳述，與審判中不符時，其先前之陳述具有較
      可信之特別情況，且為証明犯罪事實存否所必要者，得為
      証據，刑事訴訟法第一百五十九條之二定有明文。經查：
      本件証人蘇榮泉於民國九十一年四月二十五日檢察事務官
      調查中，就有關「証人蘇榮泉是否經由被告之同意而取走
      店內之物品」乙節，所為之陳述，固與其於審判中所為之
      陳述不符，惟本院審酌証人蘇榮泉於檢察事務官調查中所
      為之上開陳述，乃對其自身不利益之陳述，依通常情形而
      言，其虛偽之可能性偏低，足見其先前所為之上開陳述具
      有較可信之特別情況，且該陳述攸關被告是否成立本件侵
      占罪而為証明犯罪事實存否所必要，揆諸前開說明，其於
      上開檢察事務官調查中所為之陳述，自得採為証據而有証
      據能力，是檢察官於原審審理時主張証人蘇榮泉於民國九
      十一年四月二十五日檢察事務官調查中所為之供述並無証
      據能力等語，應不足採。又証人蘇榮泉、林文輝於偵查中
      經具結後向檢察官所為之陳述，其內容甚為詳盡，並無顯
      有不可信之情況，依刑事訴訟法第一百五十九條之一第二
      項之規定，其等於檢察官偵訊時所為之陳述自得採為証據
      而有証據能力；另按被告以外之人於審判外之陳述，雖不
      符前四條之規定，而經當事人於審判程序同意作為證據，
　　　法院審酌該言詞陳述或書面陳述作成時之情況，認為適當
  　　者，亦得為證據，刑事訴訟法第一百五十九條之五第一項
    　亦定有明文，經查：本件公訴人及被告於本院審理時業已
      同意將告訴人甲○○於偵審中之指訴及其提出之估價單四
      紙作為証據，本院審酌告訴人甲○○於偵審中所為之指訴
      ，其內容甚為具體，且無明顯瑕疵，另其提出之估價單四
      紙則係被告出具用以証明告訴人甲○○確有將系爭玉飾寄
      放在上開大雅藝術館之文件等情況，認將之列為証據，應
      屬適當，爰將之列為証據，合先敘明。
  ２、經查：証人蘇榮泉於檢察事務官詢問時業已供稱「（問：
      九十年四月二十日有無至被告店裡拿貨品抵債？）答：有
      ，但他是說店裡的東西均是用我所支付之金錢買的，所以
      我向他要錢要不到，自然可以拿東西出售抵債」、「他雖
      不同意我將物品拿走，但我係行使自己的權利，我認為我
      既有出資，在店內的東西即是我的，我可以處分」等語綦
      詳（見台灣台南地方法院檢察署九十一年度發查字第六四
      九號卷第十九頁所附九十一年四月二十五日偵訊筆錄），
      足証被告供稱告訴人所有之上開玉飾係証人蘇榮泉未經伊
      之同意而擅自取走的等語，應堪採信。
  ３、雖証人蘇榮泉於檢察官偵訊時及原審審判中經詰問時均証
      稱伊係經由被告之同意始取走店內之物品等語，惟為被告
      所否認，是本院審酌：、證人蘇榮泉於民國九十三年一
      月九日檢察官偵查時證稱其係與一位不知名之朋友前往「
      大雅藝術館」搬運物品等語（見偵續字第二號偵訊卷第十
      七頁筆錄），嗣於民國九十三年三月三十一日檢察官偵查
      時則証稱當日與其一同前往搬運物品之人為林文輝等語（
      見偵續一字第二號偵訊卷第十四頁筆錄），繼於民國九十
      四年五月十九日原審審理時則改稱係其向別人借車後，自
      己一個人前往店內搬運物品等語（見原審卷第八十五頁筆
      錄），足見其就是否與訴外人林文輝一同前往店內搬運物
      品乙節，所為之供述，已前後不一，另其於民國九十三年
      一月九日偵訊之初即已提及林文輝之名（見偵續字第二號
      偵訊卷第十六頁反面筆錄），乃於該日隨後之偵訊中竟証
      稱不知一同前往搬運之人之姓名，嗣於民國九十三年三月
      三十一日偵查中則證稱該不知姓名之人為林文輝，益見其
      上開供述之過程亦與常情有違，是其於檢察官偵訊時及原
      審審理時所為之供述是否屬實，顯非無疑。、証人蘇榮
      泉於檢察官偵訊時，或証稱「他（按即被告）同意東西先
      給我抵押」、「但被告一直沒有來贖回他的東西」（見偵
      續字第二號偵訊卷第十六頁反面筆錄及偵續一字第二號偵
      訊卷第十四頁筆錄），或証稱「他有提以東西抵債」（見
      偵續字第二號偵訊卷第十七頁筆錄），足見其於偵訊中就
      其搬取店內物品究係作何用途乙節，所為之供述，已前後
      歧異，嗣於原審審理時雖証稱「（問：你說被告有同意你
      搬東西，同意你搬東西是何意？）答：先放在我那邊抵押
      ，有錢再贖回去」等語（見原審卷第八十六頁筆錄），惟
      復証稱「（問：這六只玉環是否你從大雅藝術館取走的玉
      飾？）答：是，我拿了十幾個，不過有送人家幾個，這是
      剩下來的六只」等語（見原審卷第一百頁筆錄），設若証
      人蘇榮泉取走之物品確係供抵押之用，衡情其又豈能將該
      物品轉送他人？足見其於原審審理時所為之上開供述，是
      否屬實，亦非無疑。－－等情，足証証人蘇榮泉於檢察官
      偵訊時及原審審判中經詰問時，所為之供述，顯有瑕疵，
      其所稱伊係經由被告之同意始取走店內之物品等語，是否
      屬實，即有疑義，揆諸前開說明，該供述自不足資為被告
      有罪之証據。
  ４、又証人林文輝於檢察官偵訊時雖証稱「（問：有無與蘇榮
      泉一起去大雅藝術館搬過東西？）答：有的，．．．蘇榮
      泉搬東西都是經過乙○○同意的，．．」等語（見偵續一
      字第二號偵訊卷第二十四頁筆錄），惟其復証稱「．．．
      我曾和蘇榮泉去搬過兩次東西」等語（見上開同一筆錄）
      ，足見証人林文輝上開供述非惟與証人蘇榮泉所稱前往大
      雅藝術館搬運物品一次之情節不符，且與証人蘇榮泉於民
      國九十四年五月十九日原審審理時所稱係其向別人借車後
      ，自己一個人前往店內搬運物品等情歧異（見原審卷第八
      十五頁筆錄），足見証人林文輝之証言，是否屬實，亦有
      疑義，其供述自不足資為被告有罪之証據。
  ５、另告訴人甲○○雖指稱被告將其所寄放之系爭物品予以侵
      占，並提出估價單四紙為証，惟為被告所否認。茲查：告
      訴人甲○○提出之系爭估價單四紙僅足以証明告訴人甲○
      ○確曾將系爭物品寄放在被告所經營之大雅藝術館之內，
      並不足以証明被告將系爭物品侵占入己，此外告訴人復未
      提出積極証據以資証明被告有何侵占犯行，是告訴人甲○
      ○之指訴及系爭估價單四紙亦不足資為被告有罪之証據。
  ６、再被告是否同意証人蘇榮泉將系爭物品即玉飾取走，經核
      與被告事後是否報警處理，其間並無必然之關聯，自難因
      被告事後未報警處理，即遽認被告確係同意証人蘇榮泉將
      系爭物品即玉飾取走，是公訴意旨認設若證人蘇榮泉確係
      未經被告之同意而擅自取走上開玉飾，衡情被告豈有未報
      警處理之理等語，應屬無據，應不足採。
  ７、又被告是否同意証人蘇榮泉將店內物品取走以抵債，經核
      與証人蘇榮泉自被告處取得之圖畫之價值如何，其間亦無
      必然之關聯，自難因該圖畫之價值不貲，而被告事後復未
      報警處理，即遽認被告確係同意証人蘇榮泉將系爭物品取
      走以抵債，爰未依檢察官之請求命証人蘇榮泉提出自被告
      處取得之圖畫及鑑定該圖畫之市場價值，併此敘明。
四、是綜上所述，被告所辯尚堪採信，本件公訴意旨據以起訴之
    証據仍有合理之懷疑存在，此外復無其他積極証據足資証明
    被告有何侵占犯行，自難僅憑上開顯有疑義之証據，即遽認
    被告確有上開犯行，是被告被訴上開犯行尚屬不能証明，原
    審據以諭知無罪之判決，認事用法，經核並無不合，檢察官
    上訴意旨仍認被告涉有上開侵占犯行，並據而指摘原判決不
    當，非有理由，應予駁回。
五、據上論斷，應依刑事訴訟法第三百六十八條判決如主文。
本案經檢察官張太龍到庭執行職務。
中　　華　　民　　國   　94　 年  　11　　月  　14　　日
                  台灣高等法院台南分院刑事第四庭
                    　　審判長法官    吳  志  誠
                              法官    林  勝  木
                              法官    蔡  美  美
以上正本證明與原本無異。
不得上訴。
　　　　　　　　　　　　　　書記官    周  美  莉
中　　華　　民　　國   　94　 年  　11　　月  　14　　日
